【裁判字號】    98,交抗,31
【裁判日期】    980223
【裁判案由】    聲明異議
【裁判全文】
臺灣高等法院臺中分院刑事裁定          98年度交抗字第31號
抗  告  人
即受處分人  乙○○
送達代收人  甲○○
上列抗告人因違反道路交通管理處罰條例聲明異議案件，不服臺
灣彰化地方法院中華民國97年12月10日裁定（97年度交聲字第30
07號），提起抗告，本院裁定如下：
    主  文
原裁定撤銷，發回臺灣臺中地方法院。
    理  由
一、原裁定意旨略以：異議人駕駛車牌號碼H5-6705號自用小客
    車，於97年4月4日上午7時39分許，行經國道1號南下196.4
    公里處，因違規行駛路肩，經內政部警政署國道公路警察局
    第三警察隊逕行舉發之事實，為異議人所是認，且有內政部
    警政署國道公路警察局公警局交字第ZCB159905號舉發違反
    道路交通管理事件通知單影本一紙及採證照片影本一幀在卷
    可稽，異議人此部分之違規行為堪認屬實。異議人之戶籍地
    址自69年1月9日起迄今，均係「彰化縣福興鄉○○村○○街
    12號」，有異議人之個人基本資料查詢結果一紙附卷為憑。
    原舉發機關前將上開舉發通知單交由郵政機關送達受處分人
    前開戶籍地址，因未獲會晤應受送達人本人，亦無受領文書
    之同居人、受僱人或應受送達處所之接收郵件人員，已於97
    年5月6日將該送達文書寄存於彰化縣鹿港郵局，並作送達通
    知書2份，1份黏貼於應受送達人住居所門首，1份置於該受
    送達處所信箱或其他適當位置，以為送達，此有送達證書影
    本及內政部警政署國道公路警察局第三警察隊97年10月28日
    公警三交字第0970373305號函各一紙附卷可參，足認該舉發
    通知單業已完成合法送達程序無誤，縱令異議人並未實際前
    往領取該通知單，仍應自寄存之日起經過10日即自97年5月
    16日發生合法送達之效力。異議人於受合法送達舉發通知單
    後，未於其上所載應到案日期即97年5月25日前到案，則原
    處分機關依道路交通管理處罰條例第33條第1項第9款、第63
    條第1項及違反道路交通管理事件統一裁罰基準表等規定，
    裁處異議人罰鍰6000元，並記違規點數1點，經核尚無違誤
    ，異議人之異議為無理由，應予駁回等語。
二、抗告意旨略以：抗告人確實未收到罰單通知，郵務人員並未
    黏貼送達通知書於門首（有門首照片六張為證），若有黏貼
    ，應舉證之，且應自抗告人知悉罰單存在之時起計算罰緩繳
    納期間，若逾期未繳，始可處罰最高金額。又原聲明異議狀
    已列有送達代收人，原審裁定仍送達抗告人之戶籍地址，足
    見送達不合法等語。
三、按處理違反道路交通管理事件，有關文書送達之程序，依行
    政程序法之規定，違反道路交通管理事件統一裁罰基準及處
    理細則第5條定有明文。次按送達於應受送達人之住居所、
    事務所或營業所為之，於應送達處所不獲會晤應受送達人時
    ，得將文書付與有辨別事理能力之同居人、受僱人或應送達
    處所之接收郵件人員。送達不能依前二條規定為之者，得將
    文書寄存送達地之地方自治或警察機關，並作送達通知書兩
    份，一份黏貼於應受送達人住居所、事務所、營業所或其就
    業處所門首，另一份交由鄰居轉交或置於該送達處所信箱或
    其他適當位置，以為送達。前項情形，由郵政機關為送達者
    ，得將文書寄存於送達地之郵政機關，行政程序法第72條第
    1項前段、第73條第1項、第74條第1項、第2項分別定有明文
    。故郵政機關人員為送達者，於應送達處所不獲會晤應受送
    達人，亦無具辨別事理能力之同居人、受僱人或應送達處所
    之接收郵件人員可受送達時，依法即應作送達通知書兩份，
    一份黏貼於應受送達人住居所、事務所、營業所或其就業處
    所門首，另一份交由鄰居轉交或置於該送達處所信箱或其他
    適當位置，並將該文書寄存於送達地之郵政機關，始為合法
    之寄存送達，而生送達效力。
四、經查：抗告人抗告意旨陳稱確實未收到罰單通知，郵務人員
    並未黏貼送達通知書於門首，並提供門首照片六幀為證，經
    詳閱該照片內容（見原審卷第10至12頁），該門之周圍並未
    黏貼送達通知書或有黏貼後除去之痕跡。而依卷附之送達證
    書所載，郵政機關人員固有於97年5月6日將該裁決書寄存在
    「鹿港郵局」，且亦有勾選「並作送達通知書二份，一份黏
    貼於應受送達人住居所、事務所、營業所或其就業處所門首
    ，一份□交由鄰居轉交或□置於該送達處所信箱或其他適當
    位置，以為送達」之選項，但是詳閱上開照片，卻又未黏貼
    通知書或有黏貼後除去之痕跡，則郵政機關人員是否確實已
    完成寄存送達之行為，送達通知書是否確實已黏貼門首而生
    送達效力，非無疑義，自應予以查明。原審就此尚未釐清，
    遽認本件已合法送達，尚有未洽，抗告人就此提出抗告，尚
    非無理由，自應由本院將原裁定撤銷，發回原法院更為妥適
    之處理。
五、據上論斷，應依道路交通管理處罰條例第89條，道路交通案
    件處理辦法第26條，刑事訴訟法第413條前段，裁定如主文
    。
中    華    民    國    98    年    2     月    23    日
            刑事第十庭    審判長法  官  林  照  明
                                法  官  郭  瑞  祥
                                法  官  林  欽  章
以上正本證明與原本無異。
不得再抗告。
                                書記官  許  哲  禎
中    華    民    國    98    年    2     月    23    日


司法院資訊處製作；財團法人民間司法改革基金會備份。
